臺灣臺中地方法院民事判決　九十一年度訴字第一二九二號
　　原　　　告　丙○○
　　訴訟代理人　乙○○
　　被　　　告　甲○○
右當事人間請求拆除地上物等事件，本院判決如左：
    主      文
原告之訴及其假執行之聲請均駁回。
訴訟費用由原告負擔。
    事      實
甲、原告方面：
一、聲明：求為判決被告應將坐落台中縣沙鹿鎮○○段梨分小段第六四─一號土地上面積四
          三一．九六平方公尺之地上建物拆除，將土地交還原告；原告願供擔保請准宣告
          假執行。
二、陳述：
（一）被告於民國（下同）八十四年四月七日承租原告所有台中縣沙鹿鎮○○段梨分小段第
      六四─一號土地（下稱系爭土地），租期五年，自八十四年四月十日起至八十九年四
      月九日止，每年租金新台幣（下同）二十萬元，依租約第九條約定：「租賃期滿乙方
      （按指被告）應回復原狀返還予甲方（按指原告），若乙方施設地上物隨時遷移，若
      放置不遷移得由甲方任意處理，不得異議」。後兩造協議將租賃期限延至九十年十月
      九日，被告承租後即將土地轉租於訴外人楊榮星，獲取暴利。
（二）被告並於八十六年一月十四日即在系爭土地上完成興建地上建物，卻於八十九年四月
      九日租賃期限業經屆滿後，偽造原告名義之土地使用同意書，向不知情之台中縣政府
      申請取得使用執照，並將前開建物向台中縣清水地政事務所辦理所有權第一次登記。
（三）現在兩造間之租約業已因逾租賃期限而消滅，則被告前開建物占有系爭土地即成無權
      占有，應有將之拆除返還土地給原告之義務，爰依民法第七百六十七條之規定，提起
      本件訴訟。
（四）被告所提之協議書一件、約定書二件雖均係由原告親自簽署無誤，但因原告不識字，
      日據時代僅念日文至小學四年級為止，而被告僅告知係為提高租金之單據，所以才簽
      署，原告並未和被告另行約定租期延至被告報准停止營業為止（後改稱係簽在空白紙
      上）。至於原告交付用以充八十七年四月至十月租金之支票影本及收據影本之真正，
      不爭執，被告於九十年四月六日確有給付原告租金十二萬六千元，原告有收受，但事
      後原告要退還給被告，遭被告拒收，故未退還被告。
三、證據：提出建物登記謄本一件、土地登記謄本一件、土地租賃契約書影本一件、存放危
          險物品及分裝用地租賃契約書影本一件、沙鹿郵局存證信函第九０三號影本一件
          為證。
乙、被告方面：
一、聲明：求為判決如主文所示。
二、陳述：
（一）被告於八十四年四月七日與原告訂立「土地租賃契約書」，向原告承租系爭土地，約
      定租賃期間自八十四年四月十日起至八十九年四月九日止合計五年，租金每年二十萬
      元，固屬實在。惟因嗣後原告屢次要求調高每期租金，被告乃要求延長租期為條件，
      因此兩造另分別依序同意為左列之約定：
    (一)兩造於八十六年十一月十二日訂立協議書，約定：「．．租金每年新台幣二十萬元正
      ，分為貳期支付（付款日為每年四月九日及十月九日），地主丙○○要求自八十七年
　　　四月九日該期起租金每期調高新台幣二萬元正，並同意租期展延至甲○○報准停止營
      業止」。嗣被告即依約於八十七年四月六日交付被告所合夥經營之順發瓦斯行所簽發
      之付款人為世華聯合商業銀行清水分行、發票日為八十七年四月九日、面額十二萬元
      之第ＷＰ0000000號支票一紙予原告兌領。
    (二)兩造又於八十八年四月十一日訂立約定書，約定：「立約定人丙○○、甲○○關於民
      國八十四年四月七日所訂土地租賃契約書及民國八十六年十一月十二日所訂協議書條
      件，地主丙○○要求，自即日起每期租金調高百分之五（三年為一期）」等語。
    (三)兩造另於八十八年十月十三日訂立約定書，約定：「立約定人丙○○、甲○○關於民
      國八十四年四月七日所訂土地租賃契約書及民國八十六年十一月十二日所訂協議書條
      件，地主丙○○要求，自即日起每年調高租金百分之五」等語。
（二）由兩造以上之約定觀之，足證兩造租約之期限已展延至被告所合夥經營之順發瓦斯行
      報准停止營業為止，灼然甚明。而順發瓦斯行目前仍在繼續營業中，並未報准停業，
      則兩造間之租賃關係自仍繼續有效存在，被告占有使用系爭土地，自有正當權源，並
      非無權占有，原告主張被告無權占有，依民法第七百六十七條之規定，訴請拆屋還地
      ，自屬無據。
（三）原告又主張被告偽造原告之土地使用權同意書，而向台中縣政府申請取得系爭地上建
      物之使用執照，並向台中縣清水地政事務所虛偽辦理所有權第一次登記及與訴外人張
      金錫通謀，虛偽設定本金最高限額之抵押權登記云云，並不實在，且未舉證以實其說
      ，空言主張，自無可採。又原告前曾以同一之事實理由，自訴被告涉犯偽造文書案件
      ，業經本院八十九年度自字第六二九號及台灣高等法院台中分院九十年度上訴字第三
      四號刑事判決被告無罪在案，益足證明原告之主張不實。
三、證據：提出協議書影本一件、支票影本一件、收據影本一件、約定書影本二件、臺中縣
          政府營利事業登記證影本一件、台中縣政府營利事業統一發證設立變更登記申請
          書影本一件、本院八十九年度自字第六二九號刑事判決影本一件、台灣高等法院
          台中分院九十年度上訴字第三四號刑事判決影本一件、匯款委託書影本二件、台
          中縣沙鹿鎮農會活期儲蓄存款存摺封面影本一件為證。
    理      由
一、原告主張：被告於八十四年四月七日承租原告所有之系爭土地，租期五年，自八十四年
    四月十日起至八十九年四月九日止，每年租金新台幣（下同）二十萬元，依租約第九條
    約定：「租賃期滿乙方（按指被告）應回復原狀返還予甲方（按指原告），若乙方施設
    地上物隨時遷移，若放置不遷移得由甲方任意處理，不得異議」。後兩造協議將租賃期
    限延至九十年十月九日，現在兩造間之租約業已因逾租賃期限而消滅，則被告前開建物
    占有系爭土地即成無權占有，應有將之拆除返還土地給原告之義務，爰依民法第七百六
    十七條之規定，提起本件訴訟等語；被告則以：兩造於八十六年十一月十二日訂立協議
    書，約定：「．．租金每年新台幣二十萬元正，分為貳期支付（付款日為每年四月九日
    及十月九日），地主丙○○要求自八十七年四月九日該期起租金每期調高新台幣二萬元
    正，並同意租期展延至甲○○報准停止營業止」等語，足證兩造租約之期限已展延至被
    告所合夥經營之順發瓦斯行報准停止營業為止，而順發瓦斯行目前仍在繼續營業中，並
    未報准停業，則兩造間之租賃關係自仍繼續有效存在，被告占有使用系爭土地，自有正
    當權源，並非無權占有，原告主張被告無權占有，依民法第七百六十七條之規定，訴請
    拆屋還地，自屬無據等語，資為抗辯。
二、經查：兩造於八十四年四月七日簽訂「土地租賃契約書」，由被告向原告承租系爭土地
    ，約定租賃期間自八十四年四月十日起至八十九年四月九日止合計五年，租金每年二十
    萬元，後兩造於八十五年十月間，有再協議將租賃期限延展至九十年十月九日止，但自
    八十九年四月十日起租金約定提高百分之十；被告在系爭土地上興建地上物一棟，並於
    八十九年五月二十三日辦理保存登記，其建號為台中縣沙鹿鎮○○段梨分小段第一一七
    八建號（面積四三一．九六平方公尺），被告並在該處經營順發瓦斯行，並未報准停業
    等情，業據原告提出建物登記謄本一件、土地登記謄本一件、土地租賃契約書影本一件
    、臺中縣政府營利事業登記證影本一件、台中縣政府營利事業統一發證設立變更登記申
    請書影本一件為證，復為兩造所不爭執，自堪信為真實。
三、再者，原告既自認有同意將租賃期限延至九十年十月九日為止等語，且其復自認確有收
    受被告於九十年四月六日所繳該年四至十月之租金（雖其同時主張有要退回，但遭被告
    拒收等語，惟未舉證以實其說，尚無可採），則系爭租約自不可能在八十九年四月九日
    即因期限屆滿而消滅，是原告於九十一年九月五日本院行言詞辯論期日時主張兩造之租
    約於八十九年四月九日即因期間屆滿而消滅等語，尚與事實不符，並無可採。惟兩造間
    之租賃，是否因逾九十年十月九日之時間而消滅？兩造容有爭執，被告抗辯兩造之租賃
    契約，業經兩造協議將租賃期限延至被告所合夥經營之順發瓦斯行報准停止營業為止，
    因原告要求每期提高租金二萬元等語，雖為原告所否認，然查：
  (一)被告之前開抗辯，業據其提出協議書（八十六年十一月十二日簽署）一件為證，而原告
    對於協議書上之簽名真正並不爭執，先則抗辯簽名係為提高租金而已，並無將租期延至
    被告報准停止營業為止之約定，後則改稱係簽在空白紙上等語，但私文書經本人簽名者
    ，推定為真正，民事訴訟法第三百五十八條第一項定有明文，本件原告既自認前開協議
    書之簽名為真正，則參酌前開規定，自應推定該文書為真正，原告雖以前詞抗辯，然未
    舉證以實其說，自無可採。況自八十七年四月起之租金，每期確實有調漲二萬元，核與
    協議書之內容相符等情，為原告所不爭執，並有支票及收據影本各一件在卷可參，則被
    告抗辯當時因原告要調漲租金，伊始要求延展租期，核尚與常情不悖，足見該協議書之
    內容應係真實，至於原告所稱是被告主動要求要調高租金云云，核與一般利己之人性有
    違（蓋調高租金將使被告受到經濟上之不利益），應非實情。
  (二)承上，前開所示之協議書既屬真正，而協議書內復約定兩造同意租期展延至被告報准停
    止營業止等語，有協議書影本一件在卷可憑，而被告確在系爭土地上經營順發瓦斯行等
    情，復如前述，則前開所謂「被告報准停止營業」等語，自係指被告經營之順發瓦斯行
    報准停止營業，應無疑問。是本件兩造之租賃期限，既經兩造於八十六年十一月十二日
    再重新約定，則原約定之期限九十年十月九日，自不再生拘束兩造之效力。則原告主張
    兩造之租賃契約期限至九十年十月九日為止，現已逾期租約消滅云云，尚與實情不符，
    並無可取。
  (三)又，本件順發瓦斯行目前仍在繼續營業中，並未報准停業等情，復如前述，則兩造間之
    租賃關係自仍繼續存在，被告占有使用系爭土地，基於租賃契約而占有，自難謂係無權
    占有，原告自不得行使民法第七百六十七條規定之所有物返還請求權，訴請被告拆屋還
    地。
四、從而，本件被告占有系爭土地並非無權占有，原告基於民法第七百六十七條規定之所有
    物返還請求權，訴請被告拆屋還地，於法尚有不合，應予駁回；又原告之訴既經駁回，
    則其假執行之聲請，亦失所附麗，應併予駁回。
五、兩造其餘攻擊防禦方法，經審酌結果，與本判決之結論均無影響，爰不以一一論述，併
    予敘明。
六、據上論結，本件原告之訴為無理由，依民事訴訟法第七十八條，判決如主文。
中　　　華　　　民　　　國　　  九十一　　  年　　　九　　　月　　　十九　　　日
~B臺灣臺中地方法院民事第四庭
~B    法　官　李國增
右為正本係照原本作成。
如不服本判決，應於判決送達後二十日內，向本院提出上訴狀（須按他造當事人之人數附繕
本）。
中　　　華　　　民　　　國　　  九十一　　  年　　　九　　　月　　　二十三　　日
~B法院書記官
